臺灣高等法院高雄分院刑事判決
111年度上訴字第428號
上  訴  人  
即  被  告  陳瑞男



選任辯護人  陳信維律師（法律扶助）
上列被告因毒品危害防制條例案件，不服臺灣屏東地方法院110
年度訴字第577號，中華民國111年3月30日第一審判決（起訴案
號：臺灣屏東地方檢察署110年度偵字第9251號、第11093號），
提起上訴，本院判決如下：
    主  文
上訴駁回。
    事實及理由
一、引用原判決部分
　　本案經本院審理結果，認第一審判決認事用法、量刑及諭知
    沒收均無不當，應予維持，並引用如附件第一審判決書記載
    之事實、證據及理由。
二、本院補充部分
　　上訴人即被告陳瑞男（下稱被告）提起上訴除爭執原審量刑
    過重，並以原判決未依刑法第59條規定為被告酌減其刑為不
    當。嗣於審判期日復質疑其本件犯罪時，尚在前案假釋中，
    應不構成累犯云云。經查：
　㈠關於累犯之成立部分
　⒈按二以上徒刑之執行，除數罪併罰，在所裁定之執行刑尚未
    全部執行完畢以前，各罪之宣告刑均不發生執行完畢之問題
    外，應以核准開始假釋之時間為基準，限於原各得獨立執行
    之刑，均尚未執行期滿，始有依刑法79條之1第1項、第2項
    規定，合併計算其最低應執行期間，同時合併計算其假釋後
    殘餘刑期之必要。倘假釋時，其中甲罪徒刑已執行期滿，則
    假釋之範圍應僅限於尚殘餘刑期之乙罪徒刑，其效力不及於
    甲罪徒刑。縱監獄將已執行期滿之甲罪徒刑與尚在執行之乙
    罪徒刑合併計算其假釋最低執行期間，亦不影響甲罪業已執
    行完畢之效力。亦即，併執行之徒刑，本係得各別獨立執行
    之刑，對同法第47條累犯之規定，尚不得以前開規定另作例
    外之解釋，倘其中甲罪徒刑已執行期滿，縱因合併計算最低
    應執行期間而在乙罪徒刑執行中假釋者，於距甲罪徒刑期滿
    後之假釋期間再犯罪，即與累犯之構成要件相符，仍應以累
    犯論（最高法院103年第1次刑事庭會議決議意旨參照）。同
    理，接續執行之數案件中，其執行在前之甲罪既已於執行期
    滿時發生執行完畢之效力，尚且不受其後尚有其他案件之徒
    刑接續執行，甚至進而獲得假釋而受影響，邏輯上要亦不因
    嗣後其假釋又經撤銷而有異。
　⒉本件被告此前因犯罪經法院判決確定並入監執行之情形，已
    經原審判決敘明其所犯甲罪（有期徒刑3年2月）與乙罪（有
    期徒刑1年7月）接續執行，經入監執行後，其執行在前之甲
    罪自105年12月18日起算，於109年2月17日執行期滿接續執
    行乙罪，並於109年6月22日獲假釋出監付保護管束等情，有
    臺灣高等法院被告前案紀錄在卷可按。嗣被告於該等前案原
    指揮書縮刑假釋期滿日110年7月1日屆至之後，於110年8月3
    0日再犯本案犯罪，依前開說明，其前案甲罪部分既已於徒
    刑執行期滿時發生執行完畢之效力，自不因其嗣後雖獲得假
    釋，又再經撤銷假釋而受影響。是原判決以被告於前案（甲
    罪）經徒刑執行完畢後五年內，因故意而再犯本件有期徒刑
    以上之罪，應適用累犯之規定加重其刑，於法即無不合。
　㈡有關刑法第59條規定之適用部分　
　⒈按三權分立乃當代民主法治國家之基本憲政體系架構，各有
    所司，不容僭越。法院作為司法機關而依憲法授權對刑事被
    告之犯罪事實審理判決，自應依據立法機關立法之本旨及法
    律原本所欲實現之社會價值解釋暨適用法律，不得恣意。又
    有關刑法第59條酌量減輕其刑之規定，係變更立法者之立法
    形成，由法院斟酌個案犯罪特殊情狀，就法定最低度刑再酌
    予減輕，以期罪刑相當，避免刑罰過苛，係屬法律授權法院
    調節刑罰之特別機制，而非屬常態減刑，故在適用上自應慎
    重為之（最高法院110年度台上字第683號判決參照）。而該
    條規定於民國94年2月2日修正之修正理由謂：「科刑時，原
    即應依第57條規定審酌一切情狀，尤應注意該條各款所列事
    項，以為量刑標準。惟其審認究係出於審判者主觀之判斷，
    為使其主觀判斷具有客觀妥當性，宜以『可憫恕之情狀較為
    明顯』為條件，故特加一『顯』字，用期公允。」「依實務上
    見解，本條係關於裁判上減輕之規定，必於審酌一切之犯罪
    情狀，在客觀上顯然足以引起一般同情，認為縱予宣告法定
    最低刑度猶嫌過重者，始有其適用，乃增列文字，將此適用
    條件予以明文化。」是刑法第59條所規定之酌量減輕其刑，
    必其犯罪情狀顯可憫恕，在客觀上足以引起一般人之同情，
    認為宣告法定最低刑度，猶嫌過重者，始有其適用（最高法
    院111年度台上字第1899號判決參照）。
　⒉查毒品危害防制條例第4條第2項之販賣第二級毒品罪，自87
    年5月20日該條例最初公布施行之時起，其法定刑即規定為
    「無期徒刑或七年以上有期徒刑，得併科新臺幣七百萬元以
    下罰金。」爾後隨該法典歷經多次修正，然其徒刑部分不僅
    未經修正，併科罰金部分猶經提高為新臺幣一千萬元以下；
    嗣其經施行20餘年後，最近一次於109年1月15日修正、同年
    7月15日公告施行之最新條文，其法定刑不僅未曾減輕，猶
    提高為「無期徒刑或十年以上有期徒刑，得併科新臺幣一千
    五百萬元以下罰金。」足徵立法者在該條規定適用社會多年
    之後重新檢討時，依照最新民意選出之代表所組成立法機關
    按多年來之社會價值與時代變遷後，其反應出對該項犯罪之
    反社會評價與刑罰需求所持態度，係不減反增。是依前述，
    除在個案中經考量一切之犯罪情狀，於客觀上顯然足以引起
    一般同情，認為縱予宣告法定最低刑度猶嫌過重以外，自不
    得無視前開立法者所代表並反應之最新民意、社會價值及處
    罰要求，反而仍徒憑己意、未加審度即逕將修法結果用為反
    面操作之依據，自不待言。又毒品危害防制條例第4條第2項
    關於販賣第二級毒品之法定構成要件，原本即以行為人單純
    一次販賣行為作為規範設計之內涵，不僅未限定以中、大盤
    毒梟為規範對象，亦非以集合多次犯行為要件。故行為人只
    要一有實施販賣該毒品之行為，不論數量、價格若干，其犯
    罪構成要件即已實現，邏輯上自無從得出原本實行一次即已
    完全成就之犯罪，卻因多犯幾次而反倒使各次犯行均轉而變
    成值得同情、堪可憫恕並可據以破格酌減其刑之理。是辯護
    人以被告僅有1次販賣毒品之行為，請求依前開規定酌減其
    刑，即無可取。
  ㈢有關量刑部分
　　原審判決量刑既已依行為人之責任為基礎，並審酌刑法第57
    條所列各款情狀，考量之因子並已顧及上訴意旨所指各項情
    節，而所量定之刑既未逾法定刑範圍，客觀上亦無違反比例
    、公平及罪刑相當原則，於法並無不合。上訴意旨徒憑己意
    而對原判決已經詳予說明、考量之事項重為指摘，即難謂當
    。
三、綜上所述，本案原審法院之認事用法並無不當，量刑已屬從
    輕，被告上訴意旨指摘原判決不當並無理由，應予駁回。
據上論斷，應依刑事訴訟法第368條、第373條，判決如主文。
本案經檢察官林冠瑢提起公訴，檢察官何景東到庭執行職務。
中　　華　　民　　國　　111 　年　　11　　月　　15　　日
                      刑事第八庭審判長法  官  陳中和
                                      法  官  林柏壽
                                      法  官  陳松檀
以上正本證明與原本無異。
如不服本判決應於收受本判決後20日內向本院提出上訴書狀，其
未敘述上訴理由者，並得於提起上訴後20日內向本院補提理由書
狀（均須按他造當事人之人數附繕本）「切勿逕送上級法院」。
中　　華　　民　　國　　111 　年　　11　　月　　15　　日
                                      書記官  李佳旻

【附件】
臺灣屏東地方法院刑事判決
110年度訴字第577號
公  訴  人  臺灣屏東地方檢察署檢察官
被      告  陳瑞男
指定辯護人  本院公設辯護人  張宏惠 
上列被告因違反毒品危害防制條例等案件，經檢察官提起公訴（
110年度偵字第9251、11093號），本院判決如下：
    主  文
陳瑞男共同犯販賣第二級毒品罪，累犯，處有期徒刑伍年貳月。
扣案之門號○○○○○○○○○○號行動電話壹支（含該門號SIM卡壹枚）
沒收之。
    事  實
一、陳瑞男與李永勝（已歿，由本院另行諭知不受理之判決）均
    知悉甲基安非他命屬毒品危害防制條例列管之第二級毒品，
    依法不得販賣，竟共同意圖營利，基於販賣第二級毒品甲基
    安非他命之犯意聯絡，由李永勝持用之門號0000000000號行
    動電話於民國110年8月30日9時41、48分許與韓世維聯繫毒
    品交易事宜後，再以上開行動電話與陳瑞男持用之門號00000
    00000號行動電話聯繫，指示陳瑞男出面交付甲基安非他命
    ，陳瑞男即依指示於同日9時58分許騎乘普通重型機車至址
    設屏東縣○○鎮○○路000號之屏東縣○○國小（下稱○○國小）旁
    ，將價值新臺幣（下同）2,000元、重量不詳之甲基安非他
    命3包交給韓世維，韓世維另於110年9月2日下午某時，在○○
    國小旁將價金2,000元交給李永勝。
二、案經屏東縣政府警察局恆春分局報告臺灣屏東地方檢察署檢
    察官偵查起訴。
    理  由
壹、程序事項
　　被告以外之人於審判外之言詞或書面陳述，除法律有規定者
    外，不得作為證據；被告以外之人於審判外之陳述，雖不符
    前4條之規定，而經當事人於審判程序同意作為證據，法院
    審酌該言詞陳述或書面陳述作成時之情況，認為適當者，亦
    得為證據，刑事訴訟法第159條第1項、第159條之5第1項分
    別定有明文。查本判決後述資以認定本案而具傳聞性質之證
    據，檢察官、被告陳瑞男及其辯護人均同意有證據能力（見
    院卷第160頁），基於尊重當事人對於傳聞證據之處分權，
    及證據資料愈豐富，愈有助於真實發現之理念，復經本院審
    酌該等證據之作成情況，核無違法取證或其他瑕疵，並與本
    案均具關聯性，認為以之作為證據為適當，依上開法文規定
    ，自具證據能力。
貳、實體事項
一、認定被告犯罪事實所憑之證據及理由
　㈠上揭事實，業據被告陳瑞男於警詢、偵查、本院準備程序及
    審理時坦承不諱（見警卷第35至43頁，偵9251卷一第35至40
    、47、48頁，偵9251卷三第99至101頁，院卷第158、286、3
    12頁），核與被告李永勝於警詢、偵查及本院準備程序時之
    供述、證人即購毒者韓世維於警詢、偵查中證述之情節均大
    致相符（見警卷第9至29、106至117、132至135頁，偵9251
    卷一第15至25、73至80頁，院卷第157、158頁），又同案被
    告李永勝以門號0000000000號行動電話與韓世維聯絡本案交
    易甲基安非他命之通訊內容，經執行監聽機關依法執行通訊
    監察，並就該通訊內容製有通訊監察譯文等情，有本院110
    年聲監續字第1120號通訊監察書、屏東縣政府警察局恆春分
    局通訊監察譯文表各1份附卷可考（見警卷第66頁，院卷第1
    89、190頁），上開譯文所示內容，核與被告陳瑞男、被告
    李永勝供述及證人韓世維之證述均無歧異，是上開通訊監察
    譯文所載通訊內容，自足佐被告陳瑞男自白本案販賣甲基安
    非他命犯行，確有其事。是被告陳瑞男上開任意性自白與事
    實相符，堪可採信。
　㈡被告陳瑞男、李永勝與證人韓世維為甲基安非他命交易時，
    由被告李永勝收取現金作為代價，再由被告李永勝提供毒品
    供被告陳瑞男施用等情，業據被告陳瑞男、李永勝自承在卷
    （見院卷第157、158頁），考量甲基安非他命之取得並非容
    易，價格亦非低廉，則以被告陳瑞男、李永勝與證人韓世維
    均無親屬關係亦無何特殊交情，倘非有利可圖，被告陳瑞男
    、李永勝殊無甘冒遭查獲之極大風險，平白無故義務性、服
    務性平價轉讓甲基安非他命之動機，況本件被告陳瑞男與韓
    世維交易毒品之地點，非在被告陳瑞男住處，則被告陳瑞男
    為完成本件交易，尚且需負擔外出之勞費，兼衡客觀社會環
    境等一切因素，足認被告陳瑞男主觀上確有販賣甲基安非他
    命以營利之意圖。
　㈢從而，本案事證明確，被告陳瑞男上開犯行均堪認定，應依
    法論科。
二、論罪科刑
　㈠核被告陳瑞男所為，係犯毒品危害防制條例第4條第2項之販
    賣第二級毒品罪。被告陳瑞男販賣第二級毒品前持有第二級
    毒品之低度行為，應為販賣第二級毒品之高度行為所吸收，
    不另論罪。
　㈡被告陳瑞男與李永勝間，就本案販賣第二級毒品犯行，有犯
    意聯絡及行為分擔，應依刑法第28條之規定，論以共同正犯
    。
　㈢刑之加重、減輕事由
　　⒈刑之加重事由：
　　　受徒刑之執行完畢，或一部之執行而赦免後，5年以內故
      意再犯有期徒刑以上之罪者，為累犯，加重本刑至2分之1
      ，刑法第47條第1項定有明文。又被告犯數罪而受二以上
      徒刑之執行，由檢察官分別簽發執行指揮書接續執行者，
      本係得各別獨立執行之刑，雖依刑法第79條之1規定，合
      併計算假釋期間結果，最低應執行之期間得以放寬，惟此
      與累犯之規定，應分別觀察與適用，尚不能因有刑法第79
      條之1之規定，即就累犯之規定另作例外之解釋。又上揭
      徒刑之執行，應以核准開始假釋之時間為基準，若於核准
      開始假釋時，原各得獨立執行之徒刑，其中有依其執行指
      揮書已執行期滿，且於5年以內故意再犯有期徒刑以上之
      罪者，即得認為與累犯規定之要件相當。被告陳瑞男前因
      違反毒品危害防制條例案件，經本院以105年度審訴字第4
      07、449、216號判決，分別判處有期徒刑1年、8月、4月
      、9月、4月確定，再因竊盜案件，經本院以106年度簡字
      第296號號判決判處有期徒刑3月確定，上開案件，經本院
      以106年度聲字第1280號裁定應執行有期徒刑3年2月確定
      （下稱甲罪），另因違反毒品危害防制條例案件，經本院
      以106年度審訴字第139號判決，分別判處有期徒刑9月、5
      月確定，復因竊盜案件，經本院以106年度審易字第740號
      判決判處有期徒刑7月確定，經本院以106年度聲字第1280
      號裁定應執行有期徒刑1年7月確定（下稱乙罪），甲罪自
      105年12月18日起算刑期迄109年2月17日執行期滿，接續
      執行乙罪1年7月之應執行刑，嗣於109年6月22日因縮短刑
      期假釋出監並付保護管束，假釋期間至110年7月1日（假
      釋業經撤銷）等情，有臺灣高等法院被告前案紀錄表在卷
      可按，是被告陳瑞男受徒刑執行完畢後，5年以內故意再
      犯本案有期徒刑以上之罪，應依刑法第47條第1項規定，
      論以累犯，復經本院審酌被告陳瑞男於上開前案執行完畢
      後，再犯本案竊盜犯行，堪認其主觀具特別惡性存在，客
      觀上亦足見刑罰對之未見明顯成效，經考量被告陳瑞男所
      應負擔罪責之情形、惡性及對於刑罰反應力，認其法定本
      刑有予以加重之必要，爰依刑法第47條第1項規定，除法
      定刑為無期徒刑部分，依法不得加重外，其餘部分法定刑
      ，均加重其刑。
　　⒉刑之減輕事由：
      ⑴毒品危害防制條例第17條第2項：
　　　　被告陳瑞男就本案販賣第二級毒品犯行，業經其於警詢
        、偵查、本院準備程序及審理時均坦承不諱，已如前述
        ，堪認被告陳瑞男就本案販賣第二級毒品犯行，已於偵
        查及審判中均有自白，應依毒品危害防制條例第17條第
        2項之規定，減輕其刑，並依刑法第71條規定，先加（
        法定刑為無期徒刑部分，依法不得加重）後減之。
      ⑵無刑法第59條之適用：
　　　　犯罪之情狀顯可憫恕，認科以最低度刑仍嫌過重者，得
        酌量減輕其刑，刑法第59條固定有明文。惟刑法第59條
        之酌量減輕其刑，必須犯罪另有特殊之原因與環境等，
        在客觀上足以引起一般同情，認為即予宣告法定低度刑
        期尤嫌過重者，始有其適用。至犯罪情節輕微，所生危
        害非重大，僅可為法定刑內從輕科刑之標準，不得據為
        酌量減輕之理由。考量被告陳瑞男所犯販賣第二級毒品
        罪，其販賣之毒品數量非微，販賣人數單一，然毒品違
        害國民健康至鉅，且酌被告陳瑞男前揭犯行，意在牟利
        ，未存在任何客觀上足以引起一般同情之情形，且被告
        陳瑞男本案犯行，既經依毒品危害防制條例第17條第2
        項之規定減輕其刑，已可就犯罪情節、數量、惡性及所
        生危害，就其處斷刑為適當調整，已無科以最低度刑仍
        嫌過重之情形，本院認其尚無刑法第59條規定之適用。
        被告陳瑞男之辯護人請求依刑法第59條規定減輕其刑等
        語（見院卷第158、313頁），尚非有理。
　㈣爰審酌被告陳瑞男明知國家對於查緝毒品相關犯罪禁令甚嚴
    ，且前揭毒品對於人體健康危害至鉅，亦為政府嚴令禁絕流
    通，竟漠視毒品之危害性，被告陳瑞男所犯販賣第二級毒品
    罪，為牟不法利益，不但助長毒品泛濫，嚴重危害國民身心
    健康及社會風氣，影響社會層面非淺，被告陳瑞男所為實不
    足取；考量被告陳瑞男本案交易甲基安非他命之價值及數量
    、犯罪情節；斟酌其始終坦承犯行，犯後態度尚佳；兼衡被
    告陳瑞男自述之智識程度、經濟及家庭生活狀況（見院卷第
    312頁）等一切情狀，量處如主文所示之刑。
三、沒收
　㈠扣案之行動電話
　　⒈刑法第38條第2項規定「供犯罪所用、犯罪預備之物或犯罪
      所生之物，屬於犯罪行為人者，得沒收之。但有特別規定
      者，依其規定。」同條第4項規定「前二項之沒收，於全
      部或一部不能沒收或不宜執行沒收時，追徵其價額。」而
      前揭規定就「供犯罪所用之物」係規定「屬於犯罪行為人
      者，得沒收之」，採職權沒收原則，相較之，毒品危害防
      制條例第19條第1項則係規定「犯第四條至第九條、第十
      二條、第十三條或第十四條第一項、第二項之罪者，其供
      犯罪所用之物，不問屬於犯罪行為人與否，均沒收之。」
      就「供犯罪所用之物」另規定「不問屬於犯罪行為人與否
      ，均沒收之」，改採絕對義務沒收原則，顯就「供犯罪所
      用之物」另設特別規定，自應依刑法第38條第2項但書，
      優先適用毒品危害防制條例第19條第1項宣告沒收。
　　⒉扣案之門號0000000000號行動電話1支（內含該門號SIM卡1
      枚），經被告陳瑞男於本案犯行中，持以與被告李永勝聯
      絡本案交易甲基安非他命事宜，自為被告陳瑞男供其本案
      犯罪所用之物，應依毒品危害防制條例第19條第1項，宣
      告沒收之。
　㈡犯罪所得
　　被告陳瑞男與李永勝共同販賣甲基安非他命予韓世維，由被
    告李永勝取得價金等節，已如前述，卷內亦查無證據足認被
    告陳瑞男有分得此部分犯罪所得，是被告陳瑞男既未取得或
    分得財物，自無犯罪所得沒收之問題，附此敘明。
據上論斷，應依刑事訴訟法第299條第1項前段，毒品危害防制條
例第4條第2項、第17條第2項、第19條第1項，刑法第11條、第28
條、第47條第1項，判決如主文。
本案經檢察官林冠瑢提起公訴，檢察官吳政洋到庭執行職務。
中　　華　　民　　國　　111 　年　　3 　　月　30 　　日
                  刑事第四庭  審判長法  官  黃柏霖
　　　　　　　　　                  法  官  錢毓華
　　　　　　　　　                  法  官  李宛臻
以上正本證明與原本無異。
如不服本判決應於收受判決後20日內向本院提出上訴書狀，並應
敘述具體理由；其未敘述上訴理由者，應於上訴期間屆滿後20日
內向本院補提理由書（均須按他造當事人之人數附繕本）「切勿
逕送上級法院」。
中　　華　　民　　國　　111 　年　　3 　　月　　30　　日
　　　　　　　　　　　　　　　　　　書記官  蔡語珊
附錄本案論罪科刑法條：毒品危害防制條例第4條第2項。
毒品危害防制條例第4條第2項
製造、運輸、販賣第二級毒品者，處無期徒刑或十年以上有期徒
刑，得併科新臺幣一千五百萬元以下罰金。